臺灣高等法院刑事判決　　　　　　　　 96年度上易字第329號
上　訴　人
即　被　告　甲○○
上列上訴人因毒品危害防制條例案件，不服臺灣臺北地方法院95
年度易字第728號，中華民國95年12月27日第一審判決（起訴案
號：臺灣臺北地方法院檢察署94年度毒偵字第3529號，及移送併
辦案號：臺灣板橋地方法院檢察署95年度毒偵字第2176號、臺灣
臺北地方法院檢察署第1907號、臺灣士林地方法院檢察署第1935
號、第1742號），提起上訴，本院判決如下：
    主  文
原判決撤銷。
甲○○連續施用第二級毒品，累犯，處有期徒刑拾月，減為有期
徒刑伍月，如易科罰金，以銀元參佰元即新臺幣玖佰元折算壹日
。如附表編號一、二扣案物品欄所示之吸食器共貳組，均沒收之
。
    事  實
一、甲○○前因施用毒品案，經臺灣士林地方法院88年毒聲字第
    1124號裁定觀察勒戒後，認無繼續施用毒品傾向，由臺灣士
    林地方法院檢察署檢察官以88年度偵字第3864號不起訴處分
    確定；再因施用毒品案，經同院89年毒聲字第1005號裁定觀
    察勒戒後，復因無繼續施用毒品傾向，由臺灣士林地方法院
    檢察署檢察官以89年度毒偵字第2265號、89年度毒偵緝字第
    267號不起訴處分確定。嗣又因施用毒品案，經同院91年毒
    聲字第757號裁定施以強制戒治 (93年1月9日戒治完畢)，並
    以91年簡字第760號判決有期徒刑4月，另再因持有毒品，經
    同院92年士簡字第215號判處有期徒刑2月，經同院93年聲字
    第446號裁定應執行有期徒刑5月確定。另曾因偽造文書、印
    文案件，經臺灣桃園地方法院90年訴字第314號各判處有期
    徒刑6月、3月，應執行有期徒刑8月、緩刑3年確定，嗣於92
    年11月25日撤銷緩刑；再因偽造文書案，經臺灣板橋地方法
    院92年訴字第935號判處有期徒刑4月確定，上開各案經接續
    執行，甫於94年4月25日縮刑期滿執行完畢。
二、詎甲○○猶不知悔改，基於施用第二級毒品甲基安非他命之
    概括犯意，自94年11月8日起至95年5月26日晚間7時30分為
    警查獲採尿前96小時內某時（不含經警查獲期間），在如附
    表編號一、二、三所示之施用時、地，施用第二級毒品甲基
    安非他命。嗣分別於附表編號一、二、三所示之拘捕時、地
    為警查獲，並扣得如附表編號一、二扣案物品欄所示之扣案
    物品。
三、案經臺北縣政府警察局新莊分局報告臺灣臺北地方法院檢察
    署檢察官偵查聲請簡易判決處刑，臺北市政府警察局內湖分
    局報告臺灣臺北地方法院檢察署檢察官、桃園縣政府警察局
    八德分局報告臺灣板橋地方法院檢察署檢察官移送併辦。
    理  由
一、上揭犯罪事實，業據被告甲○○坦承不諱，且其於如附表編
    號一、二、三所示拘捕時間為警查獲後所採集之尿液，經送
    如附表編號一、二、三所示檢驗機構以「酵素免疫分析法」
    、「氣相層析質譜儀法」鑑驗結果，亦均呈安非他命類陽性
    反應，有各該濫用藥物尿液檢驗報告在卷可稽；而以該公司
    所用之氣相層析質譜儀分析法之精確度而論，應可剔除「偽
    陽性反應」之可能（行政院國軍退除役官兵輔導委員會臺北
    榮民總醫院83年3月1日北總內字第01855號、同年4月7日
    北總內字第03059號函參照），該檢驗結果自屬無疑。又
    安非他命經口服投與人體後，約百分之70，於24小時內自尿
    中排出，正常情況下，48小時後，尿中濃度可降低至幾乎測
    不到，而其施用時間距採集時間最長不會超過4日，已據行
    政院衛生署藥物食品檢驗局於81年2月8日以藥檢壹字第
    1156號函及藥檢壹字第8109206號函敘之甚明，故可推知
    被告確於如附表編號一、三所述經警採尿前96小時，除扣除
    於警局採尿之期間外，某時刻施用第二級毒品無訛。此外，
    並有如附表編號一、二所示吸食器等扣案物品可資佐證，堪
    認被告前揭施用第二級毒品之自白與事實相符，其犯行明確
    ，洵堪認定。此外，聲請簡易判決處刑書及併辦書指訴被告
    施用第二級毒品安非他命，惟依附表編號一至三所示檢驗公
    司出具之濫用藥物尿液檢驗報告所示，被告之尿液中甲基安
    非他命濃度均高出安非他命濃度10倍餘，足見被告所施用者
    應係甲基安非他命，而非安非他命應甚明確，爰由本院逕予
    更正。又被告前因犯有如事實欄一所示之毒品案件，經法院
    裁定送觀察勒戒、強制戒治，並經判處徒刑確定，於94年4
    月25日縮刑期滿執行完畢，有本院被告前案紀錄表在卷可按
    ，其5年內再犯施用毒品罪，應依法論科。
二、核被告所為，係犯毒品危害防制條例第10條第2項之施用第
    二級毒品罪；其於施用前之持有第二級毒品之低度行為 (原
    判決就此誤載為第一級毒品)，為其施用之高度行為所吸收
    ，不另論罪。被告先後數次施用毒品行為，時間密接，又犯
    構成要件相同之罪名，顯係基於概括之犯意，為連續犯。其
    行為後，刑法第56條連續犯之規定，業經修正，於94年2 月
    2日公布刪除，定自95年7月1日施行，則被告之犯行，因行
    為後新法業已刪除連續犯之規定，此刪除雖非犯罪構成要件
    之變更，但顯已影響行為人刑罰之法律效果，自屬法律有變
    更，依新法第2條第1項規定，比較新、舊法結果，仍應適用
    較有利於被告之行為時法律即修正前之刑法論以連續犯之一
    罪（最高法院95年第8次刑事庭會議決議參照），並加重其
    刑。附表編號二、三之臺灣板橋地方法院檢察署95年度毒偵
    字第2176號、臺灣臺北地方法院檢察署第1907號移送併辦部
    分，雖未據檢察官提起公訴，惟因與已起訴之施用毒品犯行
    有連續犯之裁判上一罪關係，本院自應併予審判。被告有事
    實欄所載犯罪科刑執行情形，此有本院被告前案紀錄表在卷
    可憑，其前受有期徒刑執行完畢，於5年內故意再犯本件有
    期徒刑以上之罪，雖刑法第47條關於累犯之規定同經修正，
    但無論依修正前之刑法第47條，或修正後之刑法第47條第1
    項規定，均構成累犯，對被告尚無所謂有利或不利之情形，
    自無適用刑法第2條第1項之規定比較新舊法，而應逕予適用
    修正後刑法第47條第1項之規定，論以累犯，並遞予加重其
    刑。
三、撤銷改判之理由：
    原判決對被告論罪科刑，固非無見，惟(一)審判長應將證物提
    示當事人，使其辨認，刑事訴訟法第164條第1項定有明文。
    原判決將附表編號二之吸食器一組沒收，惟該扣案物尚須本
    院派員至移送併辦機關之臺灣板橋地方法院檢察署調取，足
    見原審並未提示予當事人辨認即逕予沒收，其程序有重大瑕
    疵。(二)本次修法將刑法第56條之連續犯刪除，有關連續犯刪
    除後之因應，最高法院95年5月23日刑事庭第8次會議決議：
    「連續數行為而犯同一之罪名，均在新法施行前者，新法施
    行後，應依新法第2條第1項之規定，適用最有利於行為人之
    法律。部分之數行為，發生在新法施行前者，新法施行後，
    該部分適用最有利於行為人之法律。若其中部分之一行為或
    數行為，發生在新法施行後者，該部分不能論以連續犯。」
    即新法施行後，數犯罪行為跨越新、舊法之施行時間時，新
    法施行前之犯罪行為應依最有利於行為人之舊法有關連續犯
    論處，新法施行後之犯罪行為不能再論以連續犯，應回歸罪
    數論 (一行為一罪一罰) 之一般原則處理。關於多次施用毒
    品犯行，在修法前 (即95 年7月1日前)，實務上均係以基於
    概括犯意認定之，而依連續犯規定論以一罪，並非以集合犯
    論之。至於新法刪除刑法第56條之立法說明：「連續犯廢除
    後，在實務運用上應可參考德、日等國之經驗，委由學界及
    實務以補充解釋之方式，發展接續犯之概念，對於合乎接續
    犯或包括的一罪之情形，認為構成單一之犯罪，以限縮數罪
    併罰之範圍。」，乃指新法刪除連續犯施行後之實務運作，
    可適度發展接續犯或包括的一罪之實質一罪之範圍，以求刑
    罰之合理適用，並非可將新法施行前、後之數行為均得依接
    續犯或包括的一罪之實質一罪論處。是本件被告就附表編號
    一至五之施用第二級毒品之犯行係跨越新、舊法之施行時間
    ，依前揭說明，本應予分論併罰。原審未察，逕以集合犯論
    之，自有違誤。則附表編號四、五之移送併辦部分，既非與
    原聲請簡易處刑部分有裁判上一罪或實質上一罪之關係，原
    審竟併予審判，有未受請求事項予以判決之違法。被告提起
    上訴，未具理由指摘原判決不當，雖無理由，惟原判決既有
    上揭可議，應由本院將原判決撤銷改判。
四、爰審酌被告前迭因施用毒品觸法，惟仍未能戒絕，復施用足
    以導致精神障礙、性格異常，甚至造成生命危險之毒品，戕
    害一己之身體健康，惟犯後尚能坦承犯行等一切情狀，量處
    如主文所示之刑。又被告犯罪時間係在96年4月24日以前，
    所犯之罪，合於中華民國九十六年罪犯減刑條例第2條第1項
    第3款之規定，減其刑期二分之一。被告行為後，關於易科
    罰金之折算標準，除刑法第41條有所修正外，罰金罰鍰提高
    標準條例亦於95年5月17日經總統公布修正，刪除第2條有關
    易科罰金及易服勞役折算標準之規定，並自95年7月1日起施
    行。刑法第41條第1項前段關於易科罰金之規定，新法修正
    為「犯最重本刑為五年以下有期徒刑以下之刑之罪，而受六
    個月以下有期徒刑或拘役之宣告者，得以新臺幣一千元、二
    千元或三千元折算一日，易科罰金」，惟依被告行為時之刑
    罰法律即修正前刑法第41條第1項前段：「犯最重本刑為五
    年以下有期徒刑以下之刑之罪，而受六個月以下有期徒刑或
    拘役之宣告，因身體、教育、職業、家庭之關係或其他正當
    事由，執行顯有困難者，得以一元以上三元以下折算一日，
    易科罰金」及修正前罰金罰鍰提高標準條例第2條關於「依
    刑法第四十一條易科罰金者，均就其原定數額提高為一百倍
    折算一日；法律所定罰金數額未依本條例提高倍數，或其處
    罰法條無罰金刑之規定者，亦同」等規定，易科罰金之折算
    標準最高為銀元3百元，最低為銀元1百元，換算為新臺幣後
    ，最高額為新臺幣9百元，最低額為新臺幣3百元。比較修正
    前、後關於易科罰金折算標準之刑罰法律，適用修正前之規
    定即修正前刑法第41條第1項前段及修正前罰金罰鍰提高標
    準條例第2條規定，對被告較為有利，爰依刑法第2條第1項
    前段之規定，適用最有利於被告之行為時法即修正前刑法第
    41條第1項前段、修正前罰金罰鍰提高標準條例第2條規定處
    罰，併諭知易科罰金之折算標準。
五、如附表編號一、二扣案物品欄所示之吸食器共2組，為被告
    所有供施用毒品犯行時所用之物，依刑法第38條第1項第2款
    之規定宣告沒收之。至附表編號二備註欄所示之毒品、電子
    磅秤等物，被告於原審審理時自陳係供己施用所用，惟一般
    供己施用之毒品至多僅約數公克，與該次經扣案之第二級毒
    品數量達8包、總毛重55.06公克，相差甚遠，且該次復有電
    子磅秤扣案，被告是否另涉有販賣或意圖販賣而持有毒品罪
    ，應由公訴人另為適法之處理，本院就該物品無從逕予沒收
    。
六、聲請簡易處刑書指訴被告自94年10月20日起施用第二級毒品
    ，經查，無非以被告之自白為據，惟被告自白尚不得為有罪
    判決之唯一依據，本院復查無其他證據足資證明其上開自白
    與事實相符，自難遽採，惟因公訴人認該部分與本件犯行有
    連續犯關係，爰不另為無罪之諭知。
七、附表編號四、五之移送併辦部分 (即臺灣士林地方法院檢察
    署95年度偵字第1935號、第1742號），既非與聲請簡易處刑
    部分有裁判上一罪或實質上一罪之關係，自應退由臺灣士林
    地方法院檢察署另行處理。
八、被告經合法傳喚，無正當理由不到庭，爰不待其陳述，逕行
    判決。
據上論斷，應依刑事訴訟法第369條第1項前段、第364條、第371
條、第299條第1項前段，毒品危害防制條例第10條第2項，刑法
第2條第1項、第11條前段、第47條第1項、第38條第1項第2款、
修正前刑法第56條、第41條第1項前段，中華民國九十六年罪犯
減刑條例第2條第1項第3款、第7條、第9條，修正前罰金罰鍰提
高標準條例第2條，現行法規所定貨幣單位折算新臺幣條例第2條
，判決如主文。
本案經檢察官鍾鳳玲到庭執行職務。
中　　華　　民　　國　　96　　年　　8　　月　　16　 　日
 　　　　　 刑事第十五庭  審判長法　官  吳昭瑩
                                法　官  蘇隆惠
                                法　官  李正紀
以上正本證明與原本無異。
不得上訴。
                                書記官  鄭信昱
中　　華　　民　　國　　96　　年　　8 　　月　　16　　日
附錄：本案論罪科刑法條全文
附表
┌─┬─────┬─────┬─────┬─────┬──────┬──────┬────────────┐
│編│施用時間  │施用地點  │拘捕時間  │拘捕地點  │扣案物品    │濫用藥物檢驗│備註                    │
│號│          │          │          │          │            │報告        │                        │
├─┼─────┼─────┼─────┼─────┼──────┼──────┼────────────┤
│一│94年11月8 │臺北市松山│94年11月8 │臺北市松山│安非他命吸食│台灣檢驗科技│臺灣臺北地方法院檢察署94│
│  │日上午7 時│區○○路4 │日上午7 時│區○○路4 │器1 組      │股份有限公司│年度毒偵字第3529號卷    │
│  │為警採尿前│段108 號前│許        │段108 號全│            │94年11月22日│                        │
│  │96小時內某│          │          │家便利商店│            │濫用藥物尿液│                        │
│  │時（不含經│          │          │內        │            │檢驗報告：安│                        │
│  │警查獲期間│          │          │          │            │非他命類陽性│                        │
│  │）        │          │          │          │            │            │                        │
├─┼─────┼─────┼─────┼─────┼──────┼──────┼────────────┤
│二│95年3 月13│臺北縣板橋│95年3 月14│臺北縣板橋│安非他命吸食│台灣檢驗科技│臺灣板橋地方法院檢察署95│
│  │日下午3 時│市○○路1 │日凌晨1 時│市○○路1 │器1 組      │股份有限公司│年度毒偵字第2176號卷、院│
│  │許        │段218 號帝│10分許    │段218 號帝│            │95年4 月4 日│卷                      │
│  │          │苑旅店705 │          │苑旅店7 樓│            │濫用藥物尿液│另扣得：                │
│  │          │室內      │          │樓梯口    │            │檢驗報告：安│第二級毒品甲基安非命8 包│
│  │          │          │          │          │            │非他命類陽性│（毛重55.06 公克、空包裝│
│  │          │          │          │          │            │            │總重3.37公克，總淨重51.6│
│  │          │          │          │          │            │            │9 公克，驗餘淨重51.62 公│
│  │          │          │          │          │            │            │克），有內政部警政署刑事│
│  │          │          │          │          │            │            │警察局95年4 月27日刑鑑字│
│  │          │          │          │          │            │            │第0000000000號鑑定書；  │
│  │          │          │          │          │            │            │電子磅秤1 台            │
├─┼─────┼─────┼─────┼─────┼──────┼──────┼────────────┤
│三│95年5 月26│不詳地點  │95年5 月26│臺北市民權│無          │台灣檢驗科技│臺灣臺北地方法院檢察署95│
│  │日晚間7 時│          │日晚間7 時│東路6 段19│            │股份有限公司│年度毒偵字第1907號卷    │
│  │30分為警採│          │30分許    │1 巷口    │            │95年6 月15日│                        │
│  │尿前96小時│          │          │          │            │濫用藥物尿液│                        │
│  │內某時（不│          │          │          │            │檢驗報告：安│                        │
│  │含經警查獲│          │          │          │            │非他命類陽性│                        │
│  │期間）    │          │          │          │            │            │                        │
├─┼─────┼─────┼─────┼─────┼──────┼──────┼────────────┤
│四│95年8 月8 │臺北市內湖│95年8 月8 │高雄市楠梓│            │高雄市立凱旋│高雄地方法院檢察署95年度│
│  │日上午11時│交流道附近│日下午4 時│區○○路36│            │醫院95年8 月│毒偵字第6581號卷、臺灣士│
│  │許        │之自己車上│許        │號前空軍1 │            │21日濫用藥物│林地方法院檢察署95年度毒│
│  │          │          │          │號乘車處  │            │尿液檢驗報告│偵字第1935號卷          │
│  │          │          │          │          │            │甲基安非他命│另扣得：                │
│  │          │          │          │          │            │陽性        │第二級毒品甲基安非他命（│
│  │          │          │          │          │            │            │淨重489.03公克、驗餘淨重│
│  │          │          │          │          │            │            │488.98公克），有高雄醫學│
│  │          │          │          │          │            │            │大學附設中和紀念醫院95年│
│  │          │          │          │          │            │            │8 月22日檢驗報告        │
├─┼─────┼─────┼─────┼─────┼──────┼──────┼────────────┤
│五│95年9 月1 │臺北縣汐止│95年9 月1 │臺北縣汐止│殘渣袋2 個  │台灣檢驗科技│士林地方法院檢察署95年度│
│  │日下午3 時│市○○路3 │日晚間8 時│市○○路3 │安非他命吸食│股份有限公司│毒偵字第1742號卷        │
│  │許        │段609 號18│許        │段609 號18│器2 組      │95年9 月15日│另扣得：                │
│  │          │樓之7 住處│          │樓之7 內  │玻璃球4 支  │濫用藥物尿液│第二級毒品安非他命12包（│
│  │          │          │          │          │            │檢驗報告：安│淨重240.2公克），有台北 │
│  │          │          │          │          │            │非他命類陽性│縣政府警察局汐止分局查獲│
│  │          │          │          │          │            │            │涉嫌毒品危害防制條例案毒│
│  │          │          │          │          │            │            │品初步檢驗報告書（鑑驗物│
│  │          │          │          │          │            │            │品及種類欄誤載數量15包，│
│  │          │          │          │          │            │            │應為12包）              │
│  │          │          │          │          │            │            │電子磅秤2 台            │
│  │          │          │          │          │            │            │分裝匙2 支              │
│  │          │          │          │          │            │            │分裝袋1 批、5 個        │
└─┴─────┴─────┴─────┴─────┴──────┴──────┴────────────┘
附錄本案論罪科刑法條全文：
毒品危害防制條例第10條
施用第一級毒品者，處 6 月以上 5 年以下有期徒刑。
施用第二級毒品者，處 3 年以下有期徒刑。
